臺灣士林地方法院刑事判決　　　　　　　 93年度訴字第487號
公　訴　人　臺灣士林地方法院檢察署檢察官
被　　　告　甲○○
選任辯護人　張睿文律師
選任辯護人　吳忠德律師
上列被告因偽造文書案件，經檢察官提起公訴（92年度偵字第85
42號），經本院訊問被告後，被告為認罪之答辯，本院合議庭裁
定，由受命法官行簡式審判程序，判決如下：
    主  文
甲○○連續行使偽造私文書，足以生損害於公眾及他人，處有期
徒刑捌月，緩刑肆年。
附表編號7 至32所示偽造之印文及署押，均沒收。
   事實及理由
一、本件犯罪事實及證據除引用檢察官起訴書（如附件）之記載
    外，另補充：
 1、甲○○於民國（以下同）85年11月1 日起（起訴書原認為係
    自85年5 月間起，經公訴檢察官當庭更正為自85年11月1 日
    起），與李世勛共同接手經營漢技資訊科技股份有限公司（
    以下簡稱漢技公司），甲○○主要負責漢技公司內部行政業
    務，亦為公司實際負責人，同時承攬行政院研究發展考核委
    員會與漢技公司簽訂之「偏僻地區上網計畫」案件；惟漢技
    公司改組後，實際上均並未依公司法規定，召開相關股東會
    議、董監事會議，甲○○為符合公司法中有關之規定，乃基
    於行使偽造私文書及使公務員登載不實之概括犯意，先後自
    附表所示時間起（起訴書原認為係自附表編號1 至32，經公
    訴檢察官當庭縮減為自編號7 至32），找不知情之陳國強及
    曹心怡為掛名負責人，且未經公司職員張小芸、王雅瑜、陳
    宗明、邱永生等人同意下，擅持彼等留在公司之國民身份證
    影本資料及印章，或委託不知情之會計事務所，或自行在上
    開漢技公司內，製作如附表所示（起訴書原認為係自附表編
    號1 至32，經公訴檢察官當庭縮減為自編號7 至32號）之文
    書後，持之向主管機關臺北市政府建設局辦理相關公司變更
    登記，致不知情之台北市政府建設局承辦人員將上開不實之
    公司股東、董事變更、公司章程修改等事項，登載於職務上
    所掌之公司登記事項卡之公文書，足生損害於附表編號7至
    22所示之張小芸等人及臺北市政府建設局對於管理公司登記
    之正確性，其前後犯行依序驢列於附表編號7 至32。又甲○
    ○明知公司申請增加資本變更登記時，對股東應收之股款應
    實際繳納，不得僅以申請文件表明收足，詎甲○○於89年6
    月間辦理漢技公司增加資本變更登記時，明知公司股東僅實
    際繳納約新台幣1500萬元之增資款，竟為申請變更登記公司
    增加資本額為2450萬元，乃向不詳之人籌措不足股款後，存
    入漢技公司於建華商業銀行中山分行開設之活期存款帳戶
    00000000000000─8 號帳戶內，同時偽造附表編號18至22之
    文書，表明以收足增資股款，嗣委託不知情之會計師簽證後
    ，於89年6 月30日以申請文件向臺北市政府建設局申請漢技
    公司增資案，致使承辦公務人員以為漢技公司之增資股東業
    繳納股款，符合增資規定，准予其增資變更登記，迄於91年
    11月間，行政院研考會因與漢技公司間之上網計畫案件發生
    民事債務糾紛後，始發覺上情。
 2、被告甲○○於本院審理時之自白。
 3、起訴書證據清單所載，除證據編號一待證事實1 ，及編號十
    一待證事實3 ，其中「被告於88年5 月間與李世勛接手漢技
    公司後」，更正為「被告於88年11月1 日起間與李世勛接手
    漢技公司後」外，均予引用。
 4、被告甲○○偽造附表所示編號7 至32之文書，並持向主管機
    關臺北市政府建設局辦理相關公司變更登記，致不知情之台
    北市政府建設局承辦人員將上開不實之公司股東、董事變更
    、公司章程修改等事項，登載於職務上所掌之公司登記事項
    卡之公文書，足生損害於附表編號7 至32所示之張小芸等人
    及臺北市政府建設局對於管理公司登記之正確性，核犯刑法
    第216 條、第210 條之行使偽造私文書罪，及刑法第214 條
    之使公務員登載不實文書罪（原起訴書認被告係犯刑法第
    216 條、第214 條之罪，經公訴檢察官當庭撤回刑法第216
    條之罪），被告偽造署押、印文等犯行，係偽造文書之階段
    行為，偽造私文書之低度行為又為行使偽造私文書之高度行
    為所吸收，均不另論罪；又被告甲○○公司負責人，對公司
    應收之股款，股東並未實際繳納，而以申請文件表明收足，
    核犯90年11月12日修正前公司法第9 條第3 項之罪。被告行
    為後公司法已於90年11月12日修正公布，原第9 條第3 項改
    列第9 條第1 項，其法定刑改為公司負責人各處5 年以下有
    期徒刑、拘役或科或併科新臺幣50萬元以上250 萬元以下罰
    金，新舊法比較結果，以修正前之舊法對被告有利，自應依
    刑法第2 條第1 項之規定，適用90年11月12日修正前公司法
    第9 條第3 項之規定處罰，並此敘明。被告所為數次行使偽
    造私文書、及使公務員登載不實文書之行為，時間緊接，分
    別所犯構成要件相同之罪名，顯均係出於概括之犯意為之，
    均為連續犯，均應依刑法第56條之規定以一罪論，並均加重
    其刑；又被告所犯連續行使偽造私文書罪、連續使公務員登
    載不實文書罪，與90年11月12日修正前公司法第9 條第3 項
    之罪3 罪間，有方法結果之牽連關係，為牽連犯，應從一重
    以連續行使偽造私文書罪處斷。
 5、審酌被告犯罪之動機、目的、手段，犯罪時所受之刺激及其
    品性、生活狀況、智識程度、犯罪所生之損害，及犯罪後態
    度等一切情狀，量處如主文所示之刑；又被告前未曾受有期
    徒刑以上刑之宣告，有台灣高等法院被告全國前案紀錄表一
    紙在卷足憑，因一時失慮，偶罹刑典，事後已坦承犯行，深
    具悔意，經此刑之宣告後，應知警惕而無再犯之虞，本院因
    認暫不執行其刑為當，予以宣告緩刑4 年，用啟自新。
 6、附表編號7 至32 所示偽造之印文及署押，均應依刑法第219
    條之規定併予宣告沒收。至於偽造附表編號7 至32所示之文
    書，均屬漢技公司所有，爰不為沒收之諭知，並此敘明。
二、依刑事訴訟法第273 條之1 第1 項、第299 條第1 項前段、
    第310 條之2 、第454 條第2 項，刑法第2 條第1 項、第55
    條、第56條、第216 條、第210 條、第214 條、第219 條、
    第74條第1 款、90年11月12日修正前公司法第9 條第3 項，
    罰金罰鍰提高標準條例第1 條前段，判決如主文。
三、如不服本判決，得自收受送達之日起10日內，向本院提起上
    訴。
本案經檢察官靳開聖到庭執行職務。
中　　華　　民　　國　　94　　年　　8 　　月　　30　　日
                  刑事第一庭法  官  張  國  棟
以上正本證明與原本無異。
如不服本判決，應於判決送達後10日內，向本院提出上訴狀。
                            書記官  何  子  傑
中　　華　　民　　國　　94　　年　　8 　　月　　30　　日
附錄本案論罪科刑法條全文：
刑法第216條：
行使第條至第條之文書者，依偽造、變造文書或登載不實事項或
使登載不實事項之規定處斷。
刑法第210條：
偽造、變造私文書，足以生損害於公眾或他人者，處五年以下有
期徒刑。
刑法第214條：
明知為不實之事項，而使公務員登載於職務上所掌之公文書，足
以生損害於公眾或他人者，處三年以下有期徒刑、拘役或五百元
以下罰金。
90年11月12日修正前公司法第9條：
公司設立登記後，如發現其設立登記或其他登記事項，有違法情
事時，公司負責人各處一年以下有期徒刑、拘役或科或併科新臺
幣六萬元以下罰金。公司負責人對於前項登記事項，為虛偽之記
載者，依刑法或特別刑法有關規定處罰。公司應收之股款，股東
並未實際繳納，而以申請文件表明收足，或股東雖已繳納而於登
記後將股款發還股東，或任由股東收回者，公司負責人各處五年
以下有期徒刑、拘役或科或併科新臺幣六萬元以下罰金。前三項
裁判確定後，由法院檢察處通知中央主管機關撤銷其登記。
附表：
┌─┬───────┬──────┬──────┬─── ─────┐
│編│文書名稱　　　│  製作日期　│  行使日期　│偽造之印文、署押 │
│號│　　　　　　　│　　　　　　│　　　　　　│　　　　　　　   │
├─┼───────┼──────┼──────┼─── ─────┤
│1 │漢技股份有限公│88年9 月28日│88年10月 1日│陳國身、郭美伶印 │
│　│司股東臨時會會│        　　│  　　　　　│文各 1 枚　    　│
│　│議紀錄　　　　│　　　　　　│　　　　　　│　　　         　│
├─┼───────┼──────┼──────┼─── ─────┤
│2 │漢技資訊股份有│同右　　　　│同右　　　　│陳國強印文 1枚 　│
│　│限公司股東名簿│　　　　　　│　　　　　　│　　　         　│
│　│　　　　　　　│　　　　　　│　　　　　　│　　　           │
├─┼───────┼──────┼──────┼─── ─────┤
│3 │漢技資訊股份有│同右　　　　│同右　　　　│陳國強、郭美伶印 │
│　│限公司董事會會│　　　　　　│　　　　　　│文 1枚           │
│　│議紀錄　　　　│　　　　　　│　　　　　　│　　　           　　　　　│
├─┼───────┼──────┼──────┼─── ─────┤
│4 │漢技資訊股份有│同右　　　　│同右　　　　│陳國強印文 1枚 　│
│　│限公司董事監察│　　　　　　│　　　　　　│　　　         　│
│　│人名單　　　　│　　　　　　│　　　　　　│　　　 　　　　　│
├─┼───────┼──────┼──────┼─── ─────┤
│5 │漢技資訊股份有│同右　　　　│同右　　　　│陳國強印文 1枚 　│
│　│限公司章程修正│　　　　　　│　　　　　　│　　　         　│
│　│條文對照表及章│　　　　　　│　　　　　　│　　　 　　　　　│
│　│程　　　　　 │　　　　　　│　　　　　　│　　　 　　　　　│
├─┼───────┼──────┼──────┼─── ─────┤
│6 │漢技資訊股份有│同右　　　　│同右　　　　│陳國強印文 1枚 　│
│　│限公司變更登記│　　　　　　│　　　　　　│　　　       　　│
│　│申請書　　　　│　　　　　　│　　　　　　│　　　       　　│
├─┼───────┼──────┼──────┼─── ─────┤
│7 │漢技資訊股份有│89年 1月21日│89年 1月24日│黃朝琴、溫炳原之 │
│　│限公司股東臨時│      　　　│    　　　　│印文 1 枚      　│
│　│會議紀錄　　　│　　　　　　│　　　　　　│　　　 　　　　　│
├─┼───────┼──────┼──────┼─── ─────┤
│8 │漢技資訊股份有│同右　　　　│同右　　　　│陳國強、黃朝琴、 │
│　│限公司變更登記│　　　　　　│　　　　　　│溫炳原、駱堯明、 │
│　│申請書　　　　│　　　　　　│　　　　　　│李永富、張小芸、 │
│　│　　　　　　　│　　　　　　│　　　　　　│王雅瑜之印文各 1 │
│　│　　　　　　　│　　　　　　│　　　　　　│枚　　           │
├─┼───────┼──────┼──────┼─── ─────┤
│9 │漢技資訊股份有│89年 2月28日│89年 2月21日│黃朝琴、溫炳原、 │
│　│限公司撤回上開│    　　　　│    　　　　│駱堯明、李永富、 │
│　│89年 1月21日變│　　  　　　│　　  　　　│張小芸、王雅瑜、 │
│　│更登記申請書  │　　　  　　│　　　  　　│陳國強之印文各 1 │
│　│      　　　　│　　　　　　│　　　　　　│枚　　 　　　　　│
├─┼───────┼──────┼──────┼─── ─────┤
│10│漢技資訊股份有│89年 3月16日│89年 3月30日│陳國強、鐘國光 　│
│　│限公司股東臨時│  　　　　　│  　　　　　│印文各1枚  　　　│
│　│會議紀錄　　　│　  　　　　│　　　　　　│　　　     　　　│
├─┼───────┼──────┼──────┼─── ─────┤
│11│漢技資訊股份有│同右　　　  │同右　　　　│陳新功、鐘國光　 │
│　│限公司董事會議│　　　　　　│　　　　　　│印文各1枚  　　　│
│　│紀錄　　　　　│　　　　　　│　　　　　　│　　　   　　　　│
├─┼───────┼──────┼──────┼─── ─────┤
│12│漢技資訊股份有│同右　　　　│同右　　　　│陳新功印文 1枚 　│
│　│限公司股東名簿│　　　　　　│　　　　　　│　　　 　　　　　│
├─┼───────┼──────┼──────┼─── ─────┤
│13│漢技資訊股份有│同右　　　　│同右　　　　│陳新功印文 1枚 　│
│　│限公司董監事名│　　　　　　│　　　　　　│　　　         　│
│　│單　　　　　　│　　　　　　│　　　　　　│　　　         　│
├─┼───────┼──────┼──────┼─── ─────┤
│14│漢技資訊股份有│89年 3月20日│同右　　　　│陳新功印文 1枚 　│
│　│限公司變更登記│  　　　　　│　　　　　　│　　　         　│
│　│申請書　　　　│　　　　　　│　　　　　　│　　　         　│
├─┼───────┼──────┼──────┼─── ─────┤
│15│漢技資訊股份有│89年 5月10日│89年 5月22日│陳新功、鐘國光印 │
│　│限公司股東臨時│　　　　　　│      　　　│文各 1 枚    　　│
│　│會議紀錄　　　│　　　　　　│　　　　　　│　　　   　　　　│
├─┼───────┼──────┼──────┼─── ─────┤
│16│漢技資訊股份有│同右　　　　│同右　　　　│鐘國光印文各 1枚 │
│　│限公司董事會議│　　　　　　│　　　　　　│　　 　　　　　　│
│　│紀錄　　　　　│　　　　　　│　　　　　　│　　　 　　　　　│
├─┼───────┼──────┼──────┼─── ─────┤
│17│漢技資訊股份有│89年 5月11日│同右　　　　│陳新功印文 1枚 　│
│　│限公司變更登記│  　　　　　│　　　　　　│　　　 　　　　　│
│　│申請書　　　　│　　　　　　│　　　　　　│　　　 　　　　　│
├─┼───────┼──────┼──────┼─── ─────┤
│18│漢技資訊股份有│89年 6月 9日│89年 6月30日│　　　 　　　　　│
│　│限公司股東臨時│　　　　　　│    　　　　│　　　 　　　　　│
│　│會議紀錄　　　│　　　　　　│　　　　　　│　　　 　　　　　│
├─┼───────┼──────┼──────┼─── ─────┤
│19│漢技資訊股份有│同右　　  　│同右　　　　│　　　 　　　　　│
│　│限公司章程修正│　　　　　　│　　　　　　│　　　 　　　　　│
│　│條文對照表　　│　　　　　　│　　　　　　│　　　 　　　　　│
├─┼───────┼──────┼──────┼─── ─────┤
│20│漢技資訊股份有│同右　　　　│同右　　　　│　　　 　　　　　│
│　│限公司董監事名│　　　　　　│　　　　　　│　　　 　　　　　│
│　│單　　　　　　│　　　　　　│　　　　　　│　　　 　　　　　│
├─┼───────┼──────┼──────┼─── ─────┤
│21│漢技資訊股份有│同右　　　　│同右　　　　│　　　 　　　　　│
│  │限公司股東名簿│　　　　　　│　　　　　　│　　　 　　　　　│
├─┼───────┼──────┼──────┼─── ─────┤
│22│漢技資訊股份有│同右　　　　│同右　　　　│　　　 　　　　　│
│  │限公司增加資本│　　　　　　│　　　　　　│　　　 　　　　　│
│　│股東繳納股款明│　　　　　　│　　　　　　│　　　 　　　　　│
│　│細表　　　　　│　　　　　　│　　　　　　│　　　 　　　　　│
├─┼───────┼──────┼──────┼─── ─────┤
│23│漢技資訊股份有│89年 6月30日│同右　　　　│鐘國光 、溫玉春、│
│  │限公司變更登記│  　　　　　│　　　　　　│溫玉梅 、張小芸、│
│　│申請書　　　　│　　　　　　│　　　　　　│王雅瑜 之印文各 1│
│　│　　　　　　　│　　　　　　│　　　　　　│枚　   　　　　 │
├─┼───────┼──────┼──────┼─── ─────┤
│24│漢技資訊股份有│89年 7月28日│89年 8月 5日│張小芸 印文各 1枚│
│  │限公司股東臨時│    　　　　│　　　　　　│　　　 　　　　　│
│　│會議紀錄　　　│　　　　　　│　　　　　　│　　　 　　　　　│
├─┼───────┼──────┼──────┼─── ─────┤
│25│漢技資訊股份有│89年 8月 3日│同右　　　　│　　　 　　　　　│
│  │限公司變更登記│　　　　　　│　　　　　　│　　　 　　　　　│
│　│申請書　　　　│　　　　　　│　　　　　　│　　　 　　　　　│
├─┼───────┼──────┼──────┼─── ─────┤
│26│漢技資訊股份有│89年 7月28日│89年 8月17日│張小芸 印文各 1枚│
│  │限公司股東臨時│    　　　　│  　　　　　│　　　 　　　　　│
│　│會議紀錄　　　│　　　　　　│　　　　　　│　　　 　　　　　│
├─┼───────┼──────┼──────┼─── ─────┤
│27│漢技資訊股份有│89年 7月28日│同右　　　　│張小芸 印文各 1枚│
│  │限公司董事會議│    　　　　│　　　　　　│　　　 　　　　　│
│　│紀錄　　　　　│　　　　　　│　　　　　　│　　　 　　　　　│
├─┼───────┼──────┼──────┼─── ─────┤
│28│漢技資訊股份有│89年 8月15日│同右　　　　│　　　   　　　　│
│  │限公司股東名簿│  　　　　　│　　　　　　│　　　   　　　　│
├─┼───────┼──────┼──────┼───   ────┤
│29│漢技資訊股份有│90年 1月 3日│90年 1月 8日│邱永生 印文各 1枚│
│  │限公司變更登記│　　　　　　│　　　　　　│　　　 　　　　　│
│　│申請書　　　　│　　　　　　│　　　　　　│　　　 　　　　　│
├─┼───────┼──────┼──────┼─── ─────┤
│30│漢技資訊股份有│91年 3月 4日│91年 3月 8日│張小芸 印文 1枚　│
│　│限公司股東臨時│　　　　　　│　　　　　　│　　　 　　　　　│
│　│會議紀錄　　　│　　　　　　│　　　　　　│　　　 　　　　　│
├─┼───────┼──────┼──────┼─── ─────┤
│31│漢技資訊股份有│同右　　　　│同右　　　　│邱永生 、陳宗明署│
│　│限公司董事會簽│　　　　　　│　　　　　　│押各   1 枚  　　│
│　│到簿　　　　　│　　　　　　│　　　　　　│　　　    　 　　│
├─┼───────┼──────┼──────┼─── ─────┤
│32│陳宗明、邱永生│同右　　　　│同右　　　　│陳宗明 、邱永生、│
│  │、張小芸、王雅│　　　　　　│　　　　　　│張小芸 、王雅瑜署│
│　│瑜等人之董事願│　　　　　　│　　　　　　│押各  1 份　 　　│
│　│任同意書四份　│　　　　　　│　　　　　　│　　　       　　│
└─┴───────┴──────┴──────┴─── ─────┘
